【裁判字號】    89,台上,3718
【裁判日期】    890629
【裁判案由】    過失致人於死
【裁判全文】
最高法院刑事判決                              八十九年度台上字第三七一八號
    上訴人  台灣高等法院台南分院檢察署檢察官
    被  告  甲○○
右上訴人因被告過失致人於死案件，不服台灣高等法院台南分院中華民國八十七年四
月七日第二審更審判決（八十六年度上更字(二)第五一七號，起訴案號：台灣嘉義地方
法院檢察署八十三年度偵字第五四九三號），提起上訴，本院判決如左：
    主  文
上訴駁回。
    理  由
按刑事訴訟法第三百七十七條規定：上訴於第三審法院，非以判決違背法令為理由，
不得為之。是提起第三審上訴，應以原判決違背法令為理由，係屬法定要件。如果上
訴理由狀並未依據卷內訴訟資料，具體指摘原判決不適用何種法則或如何適用不當，
或所指摘原判決違法情事，顯與法律規定得為第三審上訴理由之違法情形，不相適合
時，均應認其上訴為違背法律上之程式，予以駁回。本件原判決以公訴意旨略稱：被
告甲○○係嘉義市○○路四三五號房屋之所有權人，平日居住在該處，於建構、裝潢
房屋時，本應注意裝配適合供房屋各種電化用品所使用之電線，並應注意線路之保養
、檢修。詎其疏未注意，全部以木質材料裝潢，將電線配置於密不通風之木板隔間內
，供該房屋及一樓電動玩具店高耗電量電化用品之所需，致一樓與二樓之樓梯前西側
裝潢板內部電線短路，於民國八十三年十月十日二時十分許引起火災，燒燬同路四三
五號、四三一號、四三三號、四三七號及文化路五十八號、六十號、六十四號、六十
六號、六十八號、七十號及文化路五十六巷一號、三號、五號、七號及文化路六十二
巷一號、三號、四號、五號房屋計十六戶。又被告之母親林鄭麗容在二樓睡覺，因逃
避不及，亦被火燒死。因認被告涉有刑法第一百七十三條第二項之失火罪及第二百七
十六條第一項之過失致人於死罪嫌。但經審理結果，認為被告之犯罪尚屬不能證明，
因而撤銷第一審之科刑判決，改判諭知其無罪，已詳敘其綜合調查證據之結果，應為
無罪判決之心證理由。復說明依證人即台灣電力公司平日參與鑑定工作之鑑定人陳銘
樹所證：電線短路造成火災之原因有三：一為導線絕緣體被破壞，二為導線本身超載
，三為外力破壞。且據嘉義市警察局火災調查報告書記載：本案火災之起火點及起火
原因，係因「上開四三五號房屋之樓梯下方變壓器設備及其四週裝潢木板中電源配線
雜陳，變壓器長期通電狀態與裝潢內部通風不易，散熱不良，造成電線被覆面劣化加
速，不排除一樓樓梯階前鋁紗門後西側裝潢內部短路引起火災之可能性較大」等情。
然上開四三五號房屋原由被告出租予統一育樂世界之負責人羅嘉雄經營電動玩具店，
於火災發生前已停業三、四個月，隨後除被告供住家用外，另出租予代書事務所、美
容院、檳榔店，均非長時間超載使用電力之行業，已據被告供述在卷。並據台灣電力
公司嘉義區營業處函覆原審：該屋於八十二年十月至八十三年十月份間之幹線及主斷
路均在用電安全範圍內屬實。因之，本件火災發生原因，已排除用電過量所引起電線
短路肇致火災之可能性。參酌證人羅嘉雄所證：該電動玩具店係伊僱人裝潢，電線部
分僅裝置電玩插座而已等語。依吾人之生活經驗，出租店舖，如何裝潢及安裝電線概
由承租人決定，出租人鮮能干預。從而，本件可能引起火災之原因，容係外力破壞或
施工不良所致，均非被告所能注意，自無過失責任可言等情綦詳。所為論斷，俱有卷
內證據資料足憑，從形式上觀察，原判決並無違背法令之情形存在。查證據之取捨及
證據之證明力如何，均屬事實審法院得自由裁量、判斷之職權，苟其此項裁量、判斷
，並不悖乎通常一般之人日常生活經驗之定則或論理法則，又於判決內論其何以作
此判斷之心證理由者，即不得任意指摘其為違法，據為提起第三審上訴之合法理由。
上訴意旨置原判決上開明確論斷於不顧，對原審取捨證據及證據證明力判斷之審判職
權行使，任憑己見，漫事爭執，或曰：建築物之所有權人、使用人應維護建築物合法
使用與其構造及設備安全，火災發生當時羅嘉雄既已停業三、四個月，非房屋使用人
，被告為房屋所有人，自應負過失之責任，原審將失火責任移置於羅嘉雄，顯有不當
；或謂：系爭房屋之基本電力設備在羅嘉雄承租前即已由被告設置完竣，羅嘉雄僅裝
置電玩插座，本件火災發生之原因與羅嘉雄無關，實係被告設置基本電力設備不當，
引起電線短路所致；或指：嘉義市警察局火災調查報告記載：火災當日有席思颱風，
風勢強勁，致延燒鄰屋云云，原審未向氣象局查詢，亦有未合等語。然原審既已認定
本件火災之起因非被告設置基本電力設備不當引發電線短路所致，被告縱為系爭房屋
所有人，既無過失行為，自難令負刑責，原審諭知其無罪，即非無所本。至火災當日
有無颱風與本件之待證事項無關，當事人於原審亦未請求調查該項證據，原審尤無應
於審判期日調查證據未予調查之違法可言。是上訴意旨所指摘原判決違法情事，均為
單純事實上之爭辯，顯與法律規定得為第三審上訴理由之違法情形，不相適合。揆諸
首開說明，其上訴為違背法律上之程式，應予駁回。
據上論結，應依刑事訴訟法第三百九十五條前段，判決如主文。
中      華      民      國    八十九    年      六      月    二十九    日
                              最高法院刑事第六庭
                                  審判長法官  紀  俊  乾
                                        法官  黃  正  興
                                        法官  陳  東  誥
                                        法官  張  春  福
                                        法官  韓  金  秀
      右正本證明與原本無異
                                              書  記  官
中      華      民      國    八十九    年      七      月      四      日


司法院資訊處製作；財團法人民間司法改革基金會備份。
